臺灣臺北地方法院刑事判決　　　　　　　　　　　　　九十三年度易緝字第八六號
　　公　訴　人　臺灣臺北地方法院檢察署檢察官
　　被　　　告　甲○○
右列被告因偽造文書案件，經檢察官聲請簡易判決處刑（九十一年度偵字第一九０號
），本院認不宜簡易判決處刑，改依通常程序審理，嗣本院於準備程序中經訊問被告
自白犯罪後，並經本院合議庭裁定認為宜以簡式審判程序審理，判決如左：
    主  　文
甲○○行使偽造私文書，足以生損害於公眾及他人，處有期徒刑肆月，如易科罰金，
以參佰元折算壹日。附表編號一至十一所示偽造之「洪鉉驊」署押（含署名及指印）
，均沒收之。
    事  　實
一、緣甲○○前因竊盜案件，經本院判處有期徒刑一年確定，因未到案執行，嗣經臺
    灣臺北地方法院檢察署通緝中。甲○○另於民國九十年十月二日上午（聲請簡易
    判決處刑書誤載為下午）三時許，在臺北市中山區○○○路與長安東路口，因施
    用第二級毒品ＭＤＭＡ為警查獲，為掩飾其遭通緝之身分，且為規避刑責，竟冒
    用其弟洪鉉驊之名義應訊，並基於行使偽造準私文書之犯意，於同日上午四時許
    ，在臺北市政府警察局保安警察大隊第一中隊辦公室內，接續在附表編號一、七
    、九、十所示之警訊筆錄、扣案物品照片、指紋卡片、涉嫌施用毒品被移送人簡
    易前科查詢表上偽造「洪鉉驊」之署名及指印；且在附表編號二至六所示具有存
    證、收據性質之犯罪嫌疑人權利告知書、夜間詢問同意書、毒品初步鑑驗報告單
    、逮捕通知書通知本人聯、逮捕通知書通知親友聯上偽造「洪鉉驊」之署名及指
    印，表示已知悉各該文書內容之證明，並持之交回臺北市政府警察局保安警察大
    隊第一中隊承辦員警而行使之；另於同日上午十一時四十分許，經警解送至臺灣
    臺北地方法院檢察署時，在該署偵查庭內，於附表編號八所示之訊問筆錄內偽造
    「洪鉉驊」之署名。嗣經臺灣臺北地方法院檢察署檢察官於同日晚間向本院聲請
    將甲○○本人裁定送勒戒處所觀察勒戒，經本院以九十年度毒聲字第二一四０號
    裁定令入勒戒處所觀察勒戒，並於同日晚間七時八分許，在本院拘留室內，由本
    院法警送達裁定書正本予甲○○本人簽收時，甲○○復在附表編號十一所示之送
    達證書上偽造「洪鉉驊」署名及指印，證明洪鉉驊已收受裁定書之用意表示，並
    持之交回送達裁定書正本之本院法警而行使之，均足以生損害於洪鉉驊本人、偵
    查犯罪機關及法院對於文書製作與犯罪偵查審理之正確性。嗣因甲○○本人經觀
    察勒戒後，因無繼續施用毒品傾向，而經該署檢察官以九十年度毒偵字第二五五
    六號為不起訴處分，並將處分書送達予洪鉉驊後，經洪鉉驊發覺有異，主動具狀
    向本院陳報請求更正觀察勒戒之裁定，經採送其指紋比對鑑定後，始查獲上情。
二、案經臺灣臺北地方法院檢察署檢察官自動檢舉聲請簡易判決處刑，經本院認為不
    宜以簡易判決處刑，改適用通常程序審理，嗣本院於準備程序中經訊問被告自白
    犯罪後，並經本院合議庭裁定認為宜以簡式審判程序審理。
　　理　　由
一、右揭事實業據被告甲○○於本院審理時供承不諱，核與被害人洪鉉驊於本院九十
    年度毒聲字第二一四０號案件調查中之指訴情節相符，並經證人洪中信於本院九
    十年度毒聲字第二一四０號案件調查中證述屬實；且被告於九十年十月二日在臺
    北市政府警察局保安警察大隊第一中隊辦公室內所捺印之指紋卡片經送請內政部
    警政署刑事警察局鑑驗，經電腦比對結果認與洪鉉驊之指紋不符，而與本局檔存
    甲○○指紋卡指紋相符，有該局九十年十月二十九日（九十）刑紋字第二０五四
    七九號鑑驗書一紙在卷足憑。此外，復有臺北市政府警察局保安警察大隊第一中
    隊警訊筆錄、扣案物品照片、指紋卡片、涉嫌施用毒品被移送人簡易前科查詢表
    、犯罪嫌疑人權利告知書、夜間詢問同意書、毒品初步鑑驗報告單、逮捕通知書
    通知本人聯、逮捕通知書通知親友聯、臺灣臺北地方法院檢察署訊問筆錄及送達
    證書等資料（均為影本）在卷可稽。據此，堪認被告之自白核與事實相符，自得
    採為論罪之依據。本件事證已臻明確，被告右開犯行洵堪認定。
二、查被告為隱匿遭通緝之身分，規避刑責冒名應訊，使承辦員警、檢察官誤信其為
    洪鉉驊而製作筆錄、其於附表編號一及七至十所示之警訊筆錄、扣案物品照片、
　　訊問筆錄、指紋卡片、涉嫌施用毒品被移送人簡易前科查詢表上偽造「洪鉉驊」
  　之署名及指印，使檢警人員誤信其為洪鉉驊而進行追訴，自足以生損害於洪鉉驊
　　本人及偵查犯罪機關對於文書之製作與偵查犯罪之正確性。而被告於附表編號二
  　至六及十一所示之犯罪嫌疑人權利告知書、夜間詢問同意書、毒品初步鑑驗報告
    單、逮捕通知書通知本人聯、逮捕通知書通知親友聯、送達證書等私文書上，偽
    造他人署名及指印，依習慣即用以表示被告或犯罪嫌疑人對於上述文件內容，即
    「業經告知訊問前依法應告知之事項」、「同意接受夜間訊問」、「檢測毒品時
    在場」、「已收受逮捕通知」、「請通知指定之親友」、「已收受刑事裁定書」
    等旨，表明已知悉各該文書內容之證明，屬刑法第二百二十條規定之準私文書，
    被告於簽名及按指印後，再交付予臺北市政府警察局保安警察大隊第一中隊承辦
    員警及本院法警，顯然對於該等文書之內容有所主張，自亦足以生損害於洪鉉驊
    本人、偵查犯罪機關及法院對於文書製作與犯罪偵查審理之正確性。核被告所為
    ，係犯刑法第二百十六條、第二百二十條第一項、第二百十條之行使偽造私文書
    罪（聲請簡易判決處刑書雖記載係犯刑法第二百十七條之偽造署押罪，惟此經公
    訴人於本院審理時當庭以言詞更正）。被告冒用他人姓名簽名及按指印（含附表
    編號一至十一所示之臺北市政府警察局保安警察大隊第一中隊警訊筆錄、犯罪嫌
　　疑人權利告知書、夜間詢問同意書、毒品初步鑑驗報告單、逮捕通知書通知本人
  　聯、逮捕通知書通知親友聯、扣案物品照片、臺灣臺北地方法院檢察署訊問筆錄
    、指紋卡片、涉嫌施用毒品被移送人簡易前科查詢表及送達證書），為偽造私文
    書之部分行為；及被告偽造附表編號二至六及十一所示之犯罪嫌疑人權利告知書
    、夜間詢問同意書、毒品初步鑑驗報告單、逮捕通知書通知本人聯、逮捕通知書
    通知親友聯、送達證書等私文書後復持以行使，偽造之低度行為應為行使之高度
    行為所吸收，均不另論罪。另被告接續於附表編號一至十一所示之臺北市政府警
    察局保安警察大隊第一中隊警訊筆錄、犯罪嫌疑人權利告知書、夜間詢問同意書
    、毒品初步鑑驗報告單、逮捕通知書通知本人聯、逮捕通知書通知親友聯、扣案
    物品照片、臺灣臺北地方法院檢察署訊問筆錄、指紋卡片、涉嫌施用毒品被移送
    人簡易前科查詢表及送達證書上偽造「洪鉉驊」署名及指印之行為，均係基於同
    一冒名應訊犯意下之接續行為，僅侵害一個法益，只論以一罪。公訴意旨雖疏未
    論及被告在指紋卡片、扣案證物照片及送達證書上偽造「洪鉉驊」署名及指印之
    事實，惟此部分與本案已起訴部分具有實質上一罪之關係，為起訴效力所及，本
    院自當併予審理，附此敘明。爰審酌被告之犯罪動機、目的、手段、品行、智識
    程度，及為規避刑責而冒名應訊，欲入人於罪，所生危害非輕，惟念其犯罪後，
    於本院審理時尚能坦認犯行，態度良好等一切情狀，量處如主文所示之刑，並諭
    知易科罰金之折算標準。至被告在附表編號一至十一所示各該文件上所偽造之「
    洪鉉驊」之署名及指印，不問屬於犯人與否，均應依刑法第二百十九條之規定，
    併予宣告沒收之。
三、至被告雖另於九十年六月八日晚間七時四十分許，因竊盜案件為警查獲，為隱匿
    其通緝犯身分，冒用洪鉉驊之名義應訊，並基於偽造私文書之概括犯意，並自同
    日晚間八時五十分許起，連續在臺北市政府警察局中正第二分局之警訊筆錄、口
    卡片、逮捕通知書、指紋卡上偽造「洪鉉驊」之署名及指印，並將之交付予員警
    而行使之；另於臺灣臺北地方法院檢察署檢察官訊問時，在訊問筆錄上偽造「洪
    鉉驊」之署名，均足以生損害於洪鉉驊本人及司法調查之正確性（見本院卷附之
    臺灣臺北地方法院檢察署九十三年度偵緝字第六八七號聲請簡易判決處刑書）。
    經查：上開被告涉犯行使偽造私文書之犯罪行為時間係九十年六月八日，與本件
    論罪科刑之行為時間（九十年十月二日）相距近四月之久，顯難認被告主觀上係
    基於前揭論罪科刑部分事實之概括犯意，是前揭部分與被告論罪科刑之事實尚無
    連續犯關係；況上開案件，業經檢察官另行向本院聲請簡易判決處刑，更益徵與
    本案間並未具有連續犯之關係甚明，故本院自無從併予審判，附此敘明。
據上論斷，應依刑事訴訟法第四百五十二條、第二百七十三條之一第一項、第二百九
十九條第一項前段，刑法第二百十六條、第二百二十條第一項、第二百十條、第四十
一條第一項前段、第二百十九條，罰金罰鍰提高標準條例第二條，判決如主文。
本案經檢察官蔡宏展到庭執行職務。
中　　　華　　　民　　　國　　九十三　　年　　　六　　　月　　二十三　　日
                                臺灣臺北地方法院刑事第七庭
                                    法  官  蔡正雄
右正本證明與原本無異。
如不服本判決，應於判決送達後十日內向本院提出上訴狀（應抄附繕本）。
                                    書記官  葉潔如
中　　　華　　　民　　　國　　九十三　　年　　　六　　　月　　二十四　　日
附表：
┌──┬───────────┬───────────────┐
│編號│ 偽造之「洪鉉驊」署名 │應沒收偽造之「洪鉉驊」署名、指│
│　　│ 、指印所在文件名稱   │印之數量　　　　              │
├──┼───────────┼───────────────┤
│ 一 │臺北市政府警察局保安警│署名三枚                      │
│    │察大隊第一中隊九十年十│指印六枚                      │
│    │月二日警訊筆錄        │                              │
├──┼───────────┼───────────────┤
│ 二 │犯罪嫌疑人權利告知書  │署名一枚                      │
│    │                      │指印一枚                      │
├──┼───────────┼───────────────┤
│ 三 │夜間詢問同意書        │署名一枚                      │
│    │                      │指印一枚                      │
├──┼───────────┼───────────────┤
│ 四 │毒品初步鑑驗報告單    │署名一枚                      │
│    │                      │指印一枚                      │
├──┼───────────┼───────────────┤
│ 五 │臺北市政府警察局保安警│署名一枚                      │
│    │察大隊通知（本人聯）  │指印一枚                      │
├──┼───────────┼───────────────┤
│ 六 │臺北市政府警察局保安警│署名一枚                      │
│    │察大隊通知（親友聯）  │指印一枚                      │
├──┼───────────┼───────────────┤
│ 七 │扣案物品照片          │署名一枚                      │
│    │                      │指印五枚                      │
├──┼───────────┼───────────────┤
│ 八 │臺灣臺北地方法院檢察署│署名一枚                      │
│    │九十年十月二日訊問筆錄│                              │
├──┼───────────┼───────────────┤
│ 九 │指紋卡片　            │十指指印各一枚（共十枚）      │
│    │                      │左右拇指印各二枚（共四枚）    │
│    │                      │左右四指平面印各一枚（共八枚）│
│    │                      │左右手掌印各一枚（共二枚）    │
├──┼───────────┼───────────────┤
│ 十 │涉嫌施用毒品被移送人簡│署名一枚                      │
│    │易前科查詢表          │指印一枚                      │
├──┼───────────┼───────────────┤
│ 十 │本院九十年度毒聲字第二│署名一枚                      │
│ 一 │一四０號刑事裁定送達證│指印一枚                      │
│    │書                    │                              │
└──┴───────────┴───────────────┘
附錄本案論罪科刑所依據之法條：
中華民國刑法第二百一十條
(偽造變造私文書罪)
偽造、變造私文書，足以生損害於公眾或他人者，處五年以下有期徒刑。
中華民國刑法第二百二十條
在紙上或物品上之文字、符號、圖畫、照像，依習慣或特約，足以為表示
其用意之證明者，關於本章及本章以外各罪，以文書論。
錄音、錄影或電磁紀錄，藉機器或電腦之處理所顯示之聲音、影像或符號
，足以為表示其用意之證明者，亦同。
稱電磁紀錄，指以電子、磁性或其他無法以人之知覺直接認識之方式所製
成之紀錄，而供電腦處理之用者。
中華民國刑法第二百一十六條
(行使偽造變造或登載不實之文書罪)
行使第二百十條至第二百十五條之文書者，依偽造、變造文書或登載不實
事項或使登載不實事項之規定處斷。
